【裁判字號】    90,上易,678
【裁判日期】    900117
【裁判案由】    贓物
【裁判全文】
臺灣高等法院臺中分院刑事判決                      九十年度上易字第六七八號
    上  訴  人
    即  被  告  丙○○
          （原名張淑芬）
                乙○○
                        （另案羈押於臺灣南投看守所）
                        身分證.
右上訴人即被告等因贓物案件，不服臺灣臺中地方法院八十九年度易字第二九０六號
，中華民國九十年一月十七日第一審判決（起訴案號：臺灣臺中地方法院檢察署八十
九年度偵字第九四五九、一二二七八號），提起上訴，本院判決如左：
      主  文
原判決關於丙○○部分撤銷。
丙○○無罪。
其他上訴駁回。
      事  實
一、乙○○原係臺灣臺中看守所之管理員（其另涉貪等案件，由臺灣臺中地方法院
    審理中），緣於民國八十八年十一月間陳春惠（涉犯故買贓物部分業經本院判處
    罪刑確定）曾向王秋楠以新臺幣（下同）二十萬元之代價購買贓車ＤＩ－三七０
    九號自用小客車（該車為甲○○所有，前於八十八年十一月十五日下午四時三十
    分許，在臺北縣永和市○○路○段一二四號前失竊，查獲時係懸掛偽造與丁○○
    所有Ｒ二－一九五八號相同之車牌使用），嗣陳春惠因案於臺灣臺中看守所服刑
    ，同所服刑之受刑人葉武雄（另由臺灣臺中地方法院通緝中），平時即對陳春惠
    頗為照顧，迄八十九年二月底某日，陳春惠之妻丙○○前往臺灣臺中看守所面會
    陳春惠時，陳春惠告以該部贓車停放在臺中市○○街的某停車場內，且汽車鑰匙
    置放在家中鞋櫃裡面，並交待丙○○將該部贓車無償借予出獄後之葉武雄使用幾
    日。嗣於八十九年三月一日葉武雄刑滿出所後之某時，丙○○即自家中持該部贓
    車之鑰匙一支，陪同明知該車係贓車之葉武雄一同前往臺中市○○街某停車場內
    ，交借該贓車予葉武雄收受使用。越數日，葉武雄因曾駕駛前揭贓車前往乙○○
    居處，乙○○得知該車為贓車且係陳春惠所有，乃於八十九年三月九日在臺灣臺
    中看守所之舍房內要求陳春惠將車賣給他，陳春惠原擬以六十萬元（起訴書誤為
    三十萬元）出售，經討價還價雙方以三十萬元（起訴書誤為二十萬元）成交，陳
    春惠乃再通知丙○○已將車賣予乙○○，丙○○隨即通知葉武雄將贓車改交予乙
    ○○使用，乙○○則於八十九年四月中旬在臺中市「親親來來」戲院前先交付車
    款八萬元予丙○○。迨於八十九年五月七日凌晨一時五十分許，乙○○利用職務
    之便帶同重刑犯黃主旺、楊漢鵬（均由臺灣臺中地方法院另案審理）脫逃，乙○
    ○駕駛前揭贓車帶同黃主旺、楊漢鵬至臺中縣大肚鄉○○○路五九九號附近空地
    棄車逃逸後，始經警發現前揭贓車而循線查獲。
二、案經臺中市警察局移送臺灣臺中地方法院檢察署檢察官偵查起訴。
      理  由
壹、撤銷改判部分（即被告丙○○部分）：
一、公訴意旨略以：本件上訴人即被告丙○○（原名張淑芬）與陳春惠為夫妻關係，
    陳春惠於八十八年十一月間向王秋楠以二十萬元之代價購買贓車ＤＩ－三七０九
    號自用小客車，陳春惠嗣因案於臺灣臺中看守所服刑，因同所服刑之受刑人葉武
    雄平時對陳春惠頗為照顧，陳春惠乃於八十九年二月底某日，丙○○前往臺灣臺
    中看守所面會時，告以該部贓車停放在臺中市○○街的某停車場內，且汽車鑰匙
    置放在家中鞋櫃裡面，並交待丙○○將該部贓車無償借予出獄後之葉武雄使用幾
    日，丙○○明知前揭汽車係其夫陳春惠所故買之贓車，竟仍基於收受贓物之犯意
    ，於八十九年三月一日葉武雄刑滿出所後之某時，自家中持該部贓車之鑰匙一支
    ，並陪同明知該車亦係贓車之葉武雄一同前往臺中市○○街某停車場內收受該贓
    車，隨即並交借該贓車予葉武雄收受使用。後葉武雄因曾駕駛前揭贓車找過在臺
    灣臺中看守所任管理員之乙○○，乙○○知悉該車為贓車且係陳春惠所有，乃於
    八十九年三月九日至看守所之舍房要求陳春惠將車賣給他，陳春惠原欲以三十萬
    元出售，經討價還價雙方以二十萬元成交，陳春惠即通知丙○○已經將車賣予乙
    ○○，丙○○隨即通知葉武雄將贓車改交予乙○○使用，乙○○則於八十九年四
    月中旬在臺中市「親親來來」戲院前交付車款八萬元予丙○○，因認被告涉犯刑
    法第三百四十九條第一項之收受贓物罪嫌云云。
二、訊之被告固坦承曾於前開時間，因陳春惠之交代而自家中持汽車鑰匙，陪同葉武
    雄前往前述停車場，將前述贓車交付葉武雄使用，及於陳春惠將車賣予乙○○時
    ，依陳春惠之交代通知葉武雄將車交予乙○○，而後收取乙○○交付之八萬元等
    情不諱。然堅決否認有何收受贓物之犯行，辯稱：其僅係依陳春惠之囑付將車交
    付，並不知該車為贓車等語。經查公訴意旨認被告涉有前開收受贓物罪嫌，無非
    以被告於偵查中之自白，核與陳春惠及葉武雄之證述情節相符為論據。惟按刑法
    收受贓物罪之成立必須行為人有收受之行為，始能該當，所謂收受係指以自己支
    配管領之意思，持有贓物而言。經查本件被告前述自白內容，均係指稱因受其夫
    陳春惠之交代，而自家中取出汽車鑰匙陪同葉武雄前往停車場，將陳春惠所指之
    車輛交付葉武雄，嗣又依陳春惠指示通知葉武雄將車輛轉交乙○○，並為陳春惠
    收取出售該贓車之代價八萬元，此核與陳春惠、葉武雄及乙○○等人所供證情節
    均相符合，則被告就本件關係之贓車，顯然並未曾以自己支配管領之意思，而持
    有保管過，即並無任何收受之行為可言。又其交付鑰匙以便葉武雄使用該車，及
    通知葉武雄將車轉交乙○○，並收取出售贓車之代價，均係受其夫陳春惠之託，
    亦無媒介牙保贓車之行為可言。其所為即與刑法第三百四十九條所定贓物罪之構
    成要件不符，此外又查無任何積極證據證足證被告有何涉犯贓物罪之犯行，自應
    為無罪之諭知。原審法院未詳予審酌，遽為被告論罪科刑之判決，核有未當，被
    告上訴意旨否認犯行，並指摘原判決不當，即有理由，應由本院將原判決關於此
    被告部分撤銷，改為被告無罪之判決。
貳、上訴駁回部分（即被告乙○○部分）：
一、右揭犯罪事實，業據上訴人即被告乙○○於原審審理時坦承不諱，核與證人陳春
    惠於警、偵訊中及原審審理時到庭所結證之情節相符，足認其自白與事實相符。
    而前開原車牌號碼ＤＩ－三七０九號，為警查獲時已改懸偽造之Ｒ二－一九五八
    號車牌之自用小客車，係被害人甲○○所有，前於八十八年十一月十五日下午四
    時三十分許，在臺北縣永和市○○路○段一二四號前失竊之事實，又經該被害人
    於警訊指述甚詳，並有車籍作業系統－查詢認可資料附卷可稽，足證該自用小客
    車確係贓物無訛。被告事後於本院辯稱不知該車為贓物，無非卸責之詞，不足採
    信。本件罪證明確，被告之犯行堪予認定。
二、核被告所為，係犯刑法第三百四十九條第二項之故買贓物罪。原審法院認被告罪
    證明確，而適用刑法第三百四十九條第二項，及罰金罰鍰提高標準條例第一條前
    段，並爰審酌被告身為公務人員猶知法犯法，犯罪之動機僅為圖一時之私利，購
    買贓物之價值不菲，而故買贓物行為，暢通行竊者之銷贓管道危害匪淺，及被告
    犯後坦承犯行態度尚屬良好等一切情狀，量處被告有期徒刑十月，其認事用法並
    無違誤，量刑亦堪稱允當。被告上訴意旨猶任意否認犯行，指摘原判決不當，並
    無理由，應予駁回。
據上論斷，應依刑事訴訟法第三百六十八條、第三百六十九條第一項前段、第三百六
十四條、第三百零一條第一項，判決如主文。
本案經檢察官戊○○到庭執行職務。
中       華       民       國   九  十    年     四      月   二十六    日
                                臺灣高等法院臺中分院刑事第六庭
                                      審判長法  官  李  文  雄
                                            法  官  龔  永  昆
                                            法  官  邱  顯  祥
右正本證明與原本無異。
不得上訴。
                                            書記官  陳  桂  芬
中       華       民       國   九  十    年     四      月   二十六    日
                                                                        Ｋ


司法院資訊處製作；財團法人民間司法改革基金會備份。
